【裁判字號】    97,交聲,16
【裁判日期】    970122
【裁判案由】    聲明異議
【裁判全文】
臺灣臺南地方法院交通事件裁定          97年度交聲字第16號
移送機關    交通部公路總局嘉義區監理所臺南監理站
異議人即    甲○○
受處分人
上列受處分人因違反道路交通管理處罰條例案件，對於交通部公
路總局嘉義區監理所臺南監理站民國97年1月2日所為之裁決處分
（處分案號：嘉監南字第裁74-MA0000000號），聲明異議，本院
裁定如下：
    主  文
原處分撤銷。
甲○○汽車駕駛人，行車速度，超過規定之最高時速，處罰鍰新
臺幣壹仟捌佰元，並記違規點數壹點。
    理  由
一、原處分意旨略以：異議人即受處分人甲○○（下稱異議人）
    所有車牌號碼八Ｔ－一七八五號之自用小客車，於民國九十
    六年二月十六日十二時五十八分許，經人駕駛行經省道臺十
    九線公路九十九‧五公里路段處時，行車速度超過規定之最
    高時速二十公里以上未滿四十公里，為警製單舉發，並經原
    處分機關即交通部公路總局嘉義區監理所台南監理站（下稱
    原處分機關）查證屬實，依道路交通管理處罰條例（下稱罰
    條例）第四十條之規定，裁處異議人罰鍰新臺幣（下同）二
    千四百元，並依處罰條例第六十三條第一項第一款之規定記
    違規點數一點。
二、本件異議意旨略以：異議人於九十六年初為減輕經濟負擔而
    搬家，嗣於九十六年底在高雄市辦理汽車保險及驗車時始知
    有四張汽車違規罰單，因搬家後忘記前往臺南監理站辦理車
    籍地址變更，故並未接到違規罰單，請退回多繳之罰鍰，為
    此聲明異議，請求撤銷原處分等語。
三、按汽車駕駛人，行車速度，超過規定之最高時速，或低於規
    定之最低時速除有第四十三條第一項第二款情形外，處新臺
    幣一千二百元以上二千四百元以下罰鍰；並記違規點數一點
    。處罰條例第四十條及第六十三條第一項第一款分別定有明
    文。
四、經查：
（一）本件異議人並不否認其所有車牌號碼八Ｔ－一七八五號之
      自用小客車，於九十六年二月十六日十二時五十八分許，
      因汽車駕駛人行經省道臺十九線公路九十九‧五公里路段
      處時，行車速度超過規定之最高時速二十公里以上未滿四
      十公里之違規事實，並有原處分機關於97年1月2日所為之
      嘉監南字第裁74-MA0000000號違反道路交通管理事件裁決
      書一紙在卷可稽，堪信上揭違規事實應屬實在，而得作為
      本院判斷之依據。
（二）次依違反道路交通管理事件統一裁罰基準及處理細則（下
      稱處理細則）第二條（即違反道路交通管理事件統一裁罰
      基準表）及第四十一條之規定可知，違反道路交通管理事
      件之裁罰基準，係以當事人接到違規舉發通知書後，「有
      無逾越到案日期繳納罰款及到案與否」，為設定裁決罰鍰
      數額準據之一，故行為人有無於到案日期前繳交罰鍰或到
      案與否，對於行為人究應處以較低額或較高額之罰鍰，本
      具有相當之決定性。另因違反道路交通管理事件之處罰為
      一行政秩序罰，其對於違規之行為人所為之處罰，顯然影
      響行為人之權利義務，性質上為負擔之行政處分，是其應
      有行政法基本原則之要求—即行政行為應遵循公正、公開
      與民主之程序，確保依法行政原則，以保障人民權益，增
      進人民對行政之信賴（此亦為行政程序法第一條開宗明義
      所揭示），故為保障違反道路交通管理事件行為人之權益
      ，舉發單位本應於舉發通知單上，詳為記載「應到案日期
      」及「應到案處所」，以利行為人得遵期到案繳交罰款，
      或對其違規之行為有陳述、爭執之機會。經查，本件舉發
      通知單所載受處分人之「應到案日期」為九十六年四月十
      九日，「應到案處所」為臺南監理站，有原處分機關上開
      裁決書一紙足憑。然本件舉發通知單前因郵務機關以異議
      人遷移不明退回後，嗣於九十六年八月二十四日，始再由
      臺南縣警察局新營分局以南縣營警五字第○九六○五○○
      三三三號函公示送達等情，有該局之上開函文在卷可佐，
      則異議人顯然無從根據該舉發通知單上之「應到案日期（
      即九十六年四月十九日）」及「應到案處所（即台南監理
      站）」等內容，遵期到案繳交罰款，或對其違規之行為有
      陳述、爭執之機會。基此，原處分機關就此疏漏並未依循
      處理細則第三十條第一項之相關規定，加以審查並要求舉
      發單位補正而另行通知異議人，即逕以上述違規事實明確
      ，而對異議人處以法定最高額之罰鍰二千四百元，經核於
      法尚非適當。
五、綜上所述，異議人所有之上開自用小客車，於前揭時、地，
    經人駕駛有處罰條例第四十條行車速度超過規定之最高時速
    之違規事實雖可認定，然原處分機關並未查明本件交通違規
    事件之舉發通知單尚未合法送達予異議人，即逕行裁處異議
    人法定最高額之罰鍰，原裁決自有未洽，異議人之異議為有
    理由，應由本院將原處分撤銷，依處罰條例第四十條、第六
    十三條第一項第一款，並參酌違反道路交通管理事件統一裁
    罰基準表之規定，裁定如主文第二項所示之處罰，以資適法
    。
六、據上論結，應依道路交通管理處罰條例第八十七條第二項、
    道路交通案件處理辦法第二十條前段，裁定如主文。
中    華    民    國    97    年    1     月    22    日
                  交通法庭法  官  鍾邦久
以上正本證明與原本無異。
如不服本裁定應於送達後5日內向本院提出抗告狀（應附繕本）
。
                          書記官  陳慧玲
中    華    民    國    97    年    1     月    23    日


司法院資訊處製作；財團法人民間司法改革基金會備份。
